【裁判字號】    89,交聲,638
【裁判日期】    900611
【裁判案由】    違反道路交通管理處罰條例聲明異議
【裁判全文】
臺灣臺北地方法院交通事件裁定            八十九年度交聲字第六三八號
    異議人即
    受處分人  庚○○
右列受處分人違反道路交通管理處罰條例案件，對於交通部公路局台北區監理所中華
民國八十九年十月十七日所為之處分（原處分案號：北監六字第裁00－00000
0000號），聲明異議，本院裁定如左：
    主      文
異議駁回。
        理      由
一、按汽車牌照包括號牌、行車執照及拖車使用證，為行車之許可憑證，由汽車所有
    人向公路監理機關申請登記；汽車過戶登記應由讓與人與受讓人共同填具汽車過
    戶登記書，向公路監理機關申請，並應繳驗原領之汽車新領牌照登記書車主聯及
    行車執照，公路監理機關於審核各項應備證件相符後，即予辦理過戶登記並換發
    新行車執照；汽車所有人名稱、地址等如有變更，均應向公路監理機關辦理登記
    ，道路交通安全規則第八條、第二十二條、第二十三條第一項定有明文。又行車
    速度，依標誌之規定，無標誌者，在市區道路，時速不得超過四十公里，道路交
    通安全規則第九十三條第一項第一款定有明文；再汽車駕駛人，行車速度，超過
    規定之最高時速，處銀元四百元以上八百元以下（即新台幣【下同】一千二百元
    以上二千四百元以下）罰鍰，行為時道路交通管理處罰條例第四十條第一項亦定
    有明文。又汽車駕駛人，駕駛汽車違反道路交通管理處罰條例第四十條第一項規
    定者，除應依該條所規定之罰鍰處罰外，並予記違規點數一點，行為時道路交通
    管理處罰條例第六十三條第一項第一款亦定有明文。末本件原告行為時尚在舊所
    得稅法施行期間，實體上固應適用舊法，但被告官署稽徵程序係開始於現行所得
    稅法令公佈施行以後，程序上即應適用新法，行政法院五十六年度判字第八一號
    判例參照，是交通違規事件裁罰案件，性質上屬於交通行政主管機關本於職權所
    為之行政處分，自有上開判例之適用，本件道路交通管理處罰條例雖於九十年一
    月十七日公佈修正，於同年六月一日適用，然無比較新舊法之問題。
二、本件受處分人即異議人庚○○於八十七年十二月六日中午十二時六分許，駕駛其
    所有車號ＭＡ－一八五號營業小客車，在台北市○○路限速四十公里之路段，以
    八十公里時速超速行駛，為台北市政府警察局內湖分局交通分隊警員乙○○以拍
    照方式存證，並以受處分人有違反行為時道路交通管理處罰條例第四十條第一項
    規定之行為逕行掣單舉發，經舉發機關以郵寄方式寄送舉發違反道路交通管理事
    件通知單，因受處分人居住處所遷移不明遭退回，舉發機關遂於八十八年三月六
    日以北市警交字第八八二二一三二五００號公示送達登載於台北市政府公報春字
    第五十期內而完成公示送達程序。受處分人未自行到案，原處分機關即依行為時
    違反道路交通管理事件統一裁罰標準及處理細則第四十四條第一項及行為時道路
    交通管理處罰條例第四十條第一項、第六十三條第一項第一款之規定，於八十九
    年十月十七日以北監六字第裁00－000000000號裁決書裁處二千四百
    元罰鍰，並記違規點數一點（原處分漏引行為時道路交通管理處罰條例第六十三
    條第一項第一款之規定，應予更正）。
三、本件訊據受處分人雖不否認違規照片內之車輛有超速行為，惟辯稱：右開車輛已
    於七十六年六月間因缺錢而出售予甲○○○企業有限公司之辛○○先生，辛○○
    信誓旦旦於一個月內辦妥過戶，雖初始曾接獲費、稅通知，經催促過戶後，即未
    再接獲任何有關車輛單據，於八十一年十二月二十三日因捷運工程用地徵收，伊
    遂租屋在外，至八十五年十二月搬至台北縣新店市○○街一三０巷一六號，以載
    貨維生，迄今始接獲通知有違規行為云云，並提出汽車買賣合約書、合約書等影
    本為證，然查：右開違規事實，有違規照片一張在卷為憑，且受處分人為車號「
    ＭＡ－一八五號」營業小客車登記名義人，有汽車車籍查詢資料附卷可考，雖受
    處分人提出汽車買賣合約書、合約書等資料影本以證明右開車輛已出售予甲○○
    ○企業有限公司，然經本院函查甲○○○企業有限公司之公司變更登記事項卡及
    營利事業登記電腦資料顯示：該公司已於七十九年十一月五日核准解散登記在案
    ，此有台北市商業管理處九十年五月一日北市商一字第九０六二一九七四００號
    函在卷可徵，復經本院多次傳訊甲○○○企業有限公司董事長辛○○未果，又依
    變更登記事項卡傳訊董事戊○○、丙○○及股東丁○○、己○○，董事戊○○、
    丙○○遷移不明，僅股東丁○○、己○○到庭，然其等均表示甲○○○企業有限
    公司已解散十餘年，離職很久，不知受處分人有讓售一輛車給甲○○○企業有限
    公司等語，則受處分人縱或提出上開資料影本，然合約書衡情有可能於訂定後毀
    約而未履行，故尚難僅以汽車買賣合約書、合約書影本等資料證明受處分人確實
    已將右開營業小客車讓售予甲○○○企業有限公司。又縱或受處分人曾將右開營
    業小客車讓售予甲○○○企業有限公司，依首開法條規定，亦應由受處分人與甲
    ○○○企業有限公司共同填具汽車過戶登記書，向公路監理機關申請，並應繳驗
    原領之汽車新領牌照登記書車主聯及行車執照，公路監理機關於審核各項應備證
    件相符後，即予辦理過戶登記並換發新行車執照，詎受處分人並無辦理過戶登記
    換發新行車執照；末受處分人於八十一年十二月二十三日因土地徵收而遷居他地
    ，雖不可歸責於受處分人，然受處分人於八十五年十二月復遷居他地，受處分人
    既已他遷，遲遲未依法向公路監理機關辦理變更汽車所有人地址變更，自屬可歸
    責於受處分人之事由無疑，原處分機關依法公示送達，自屬合法。綜上所述，受
    處分人既無法證明已將右開車輛讓售予甲○○○企業有限公司，復未辦理變更地
    址登記，（縱或受處分人已讓售，然未辦理過戶登記，依道路交通管理處罰條例
    第八十五條第三項規定，亦應歸責於車輛所有人，處罰車輛所有人），原處分機
    關依行為時違反道路交通管理事件統一裁罰標準及處理細則第四十四條第一項及
    行為時道路交通管理處罰條例第四十條第一項、第六十三條第一項第一款規定，
    裁處受處分人二千四百元罰鍰，並予記違規點數一點，核無違誤，本件受處分人
    之異議為無理由，自應將其異議駁回。
據上論斷，應依道路交通案件處理辦法第十九條，裁定如主文。
中      華      民      國    九十      年      六      月     十一     日
                                      臺灣臺北地方法院交通法庭
                                          法  官  李  麗  玲
右正本證明與原本無異。
如不服本裁定，應於裁定送達後五日內向本院提出抗告狀。
                                          書記官  江  虹  儀
中      華      民      國    九十      年      六      月     十一     日


司法院資訊處製作；財團法人民間司法改革基金會備份。
